【裁判字號】    97,交抗,393
【裁判日期】    970723
【裁判案由】    聲明異議
【裁判全文】
臺灣高等法院高雄分院刑事裁定         97年度交抗字第393號
抗 告 人  交通部公路總局高雄區監理所
代 表 人  甲○○
受處分人  乙○○
上列抗告人因交通違規聲明異議案件，不服臺灣高雄地方法院中
華民國97年6 月30日裁定（97年度交聲字第1344號），提起抗告
，本院裁定如下：
    主  文
抗告駁回。
    理  由
一、抗告意旨略以：按考領各類駕照資格、駕照得適用駕駛之車
    種及晉級考照資格限制等規定，道路交通安全規則第60、61
    、62條，分別定有明文，即採1 人1 照制度（機車駕駛執照
    或汽車駕駛執照），因汽車駕駛執照為駕駛汽車之許可憑証
    ，依道路交通安全規則第61條規定，民眾已具備較低級車類
    駕駛資格後，當其取得高一級車類駕駛資格時，基於1 人1
    照之原則，應換發較高一級車類之駕駛執照，並准其駕駛較
    低級之車輛，而道路交通管理處罰條例第35條關於吊扣駕駛
    執照之規定，依新修正之同條例第68條，並無免除規定，自
    應依法執行，且違反同條例第22條第1 項第4 款之規定，與
    違反同條例第21條第1 項第1 款之規定，其處罰相去甚遠，
    自不能相提並論。又吊扣駕駛執照之目的，並非僅為處罰違
    反道路交通管理事件之行為人，尚有暫時禁止行為人於道路
    上駕駛，以免其短期內再犯之意，以避免駕駛人於短期內駕
    駛動力交通車輛行駛於道路，而危及一般用路人之安全，此
    一考量公眾用路安全之立法，與個人生存權、工作權之保障
    ，兩相權衡所保障之利益，堪認上開吊扣駕照之規定，尚在
    立法機關之立法裁量權限範圍內，並無顯然侵害受處分人之
    生存權及工作權。本件受處分人乙○○領有聯結車駕駛執照
    ，既係酒後駕自用小客車違規而遭取締，則抗告人依道路交
    通管理處罰條例第35條第1 項第1 款規定吊扣其大型車之駕
    駛執照，於法自無不合，是原裁定顯有違誤，爰依法提起抗
    告，請求撤銷原裁定等語。
二、經查：受處分人乙○○於97年6 月1 日上午3 時5 分許，在
    飲酒後呼氣酒精濃度達每公升0.40毫克情形下，駕駛車號
    E8-6931 號自用小客車，行經國道10號西向10公里處，為警
    攔檢查獲，並由原處分機關以駕駛人酒精濃度超過規定標準
    為由，裁處罰鍰1 萬9500元及吊扣駕照12個月。因駕駛自用
    小客車，只是一般為辦事使用或休閒使用，而聯結車、大貨
    車則是為職業謀生而駕駛，二者重要性自不可同日而語。本
    件受處分人乙○○酒後駕駛自用小客車被查獲，原裁決機關
    除罰鍰1 萬9 千5 百元外，若欲另吊扣其駕駛執照，也應吊
    扣其違規時所駕駛之自用小客車駕駛執照，而非吊扣其謀生
    所用之聯結車或大貨車駕駛執照，原裁決機關除鍰款外另裁
    決吊扣其非違規時所駕駛之聯結車駕駛執照12個月，不符合
    比例原則，自有違誤。又按94年12月14日修正、95年3 月1
    日施行前之道路交通管理處罰條例第68條固規定「汽車駕駛
    人，因違反本條例及道路交通安全規則之規定，受吊扣或吊
    銷駕駛執照處分時，吊扣或吊銷其持有各級車類之駕駛執照
    」，惟修正後業已刪除「吊扣」之規定，改為「汽車駕駛人
    ，因違反本條例及道路交通安全規則之規定，受吊銷駕駛執
    照處分時，吊銷其持有各級車類之駕駛執照」，其修正理由
    乃係舊法將違法或違規駕駛人所持有各級車類之駕駛執照一
    併吊扣，失之過酷，影響人民工作及生活甚鉅，故依修正後
    之該條規定，受吊扣駕駛執照處分時，僅能吊扣違規當時所
    駕車類之駕駛執照，不再吊扣其持有之其他各級車類之駕駛
    執照。是原審裁定將關於吊扣受處分人乙○○職業聯結車駕
    駛執照12個月部分撤銷，核無不合，本件抗告為無理由，應
    予駁回。
三、據上論結，應依刑事訴訟法第412 條，裁定如主文。
中    華    民    國    97    年    7     月    23    日
                    刑事第六庭    審判長法  官  王憲義
                                        法  官  邱永貴
                                        法  官  張盛喜
以上正本證明與原本無異。
不得再抗告。
中    華    民    國    97    年    7     月    23    日
                                        書記官  黃一秋


司法院資訊處製作；財團法人民間司法改革基金會備份。
